【裁判字號】    97,交聲,1446
【裁判日期】    970930
【裁判案由】    交管條例聲異
【裁判全文】
臺灣板橋地方法院交通事件裁定        97年度交聲字第1446號
原處分機關  交通部公路總局臺北區監理所板橋監理站
異  議  人
即受處分人  甲○○
上列異議人即受處分人因違反道路交通管理處罰條例案件，對於
交通部公路總局臺北區監理所板橋監理站中華民國97年6 月2 日
所為之板監裁字裁41-CG0000000號裁決不服，聲明異議，本院裁
定如下：
    主  文
異議駁回。
    理  由
一、異議意旨略以：伊因右邊是騎樓人行道、左邊是快車道、前
    面是黑煙，伊無路可騎，只能閉氣20幾秒，鑽洞找縫往前騎
    ，且伊雙腳踏地，何來快速行駛不在規定線道內？伊並未行
    駛，所有騎士都是靜止的、雙腳著地，故舉證非事實，且毫
    無真理可言，認原處分應予撤銷云云。
二、按機器腳踏車駕駛人，不在規定車道行駛，處新臺幣（下同
    ）600 元以上1,800 元以下罰鍰，道路交通管理處罰條例第
    45條第13款定有明文。又按「本條例之處罰，受舉發違反道
    路交通管理事件之受處罰人，認為受舉發之違規行為應歸責
    他人者，應於舉發違反道路交通管理事件通知單應到案日期
    前，檢附相關證據及應歸責人相關證明文件，向處罰機關告
    知應歸責人，處罰機關應即另行通知應歸責人到案依法處理
    。逾期未依規定辦理者，仍依本條例各該違反條款規定處罰
    。」，道路交通管理處罰條例第85條第1 項亦定有明文。
三、經查：
(一)、證人乙○○即異議人甲○○之配偶於民國97年4 月7 日上午
    9 時17分許，騎乘異議人所有之車號UTM-895 號輕型機車沿
    臺北縣中和市○○路與景平路口（往中和方向）行駛在劃設
    有禁止機車行車之車道上即不在規定車道行駛，經員警姜啟
    光事後檢核採證照片無訛而逕行舉發車主甲○○違反道路交
    通管理處罰條例第45條第13款之事實，業據證人乙○○於本
    院訊問時具結證述：伊於上開時間，騎乘該機車途經該處等
    語明確，且有證人姜啟光於本院訊問時具結證述甚明，並有
    臺北縣政府警察局97年4 月14日北縣警交字第CG0000000 號
    舉發違反道路交通管理事件通知單影本1 紙暨採證照片2 幀
    （詳見本院卷第8 、26頁）附卷可稽，此外，業經本院勘驗
    本件違規時、地之錄影監視光碟內容屬實，有本院97年9 月
    30日勘驗筆錄及證人姜啟光所庭呈之錄影監視翻拍照片5 幀
    （詳見本院卷第23、27頁）附卷可證；至證人乙○○辯稱：
    因伊被前面的車薰，所以伊才滑行在該車道上云云，然觀諸
    前揭本院勘驗筆錄及錄影監視翻拍照片所示，茍證人乙○○
    欲閃避前方車輛所排放之黑煙者，何以證人乙○○騎乘該機
    車係沿著該禁止機車行駛之車道最左側往前直行，並越過在
    該交岔路口前停等之小貨車1 輛及自小客車3 輛而行駛至越
    過該停等線後始予停駛？顯見證人乙○○並非因為閃避前方
    車輛排放黑煙而行駛在該車道上，且參酌其行駛之距離非短
    及全程並無停頓之情狀，可知其並非滑行或甚未行駛，是證
    人乙○○前開辯解，屬事後卸責推諉之詞，自不足採信。故
    證人乙○○確於上開時、地，騎乘該機車不在規定車道上行
    駛之違規行為，殆無疑問。
(二)、又查本件舉發違反道路交通管理事件通知單係員警姜啟光事
    後依採證照片而逕行制單舉發，且載明應到案日期為「97年
    5 月14日」，及在注意事項欄4.載明「屬逕行舉發違反道路
    交通管理事件，汽車所有人應於到案日期前到案告知違規駕
    駛人姓名、身分證統一編號、地址，否則依法處罰汽車所有
    人」，並依法寄發該通知單予機車所有人即甲○○等情，業
    據證人姜啟光證述甚明，且有前揭舉發通知單可證；惟車主
    甲○○於收受該通知單後迄至應到案日期即「97年5 月14日
    」前，車主甲○○並未依道路交通管理處罰條例第85條第1
    項之規定向處罰機關告知應歸責人係證人乙○○，且證人乙
    ○○雖分別於97年4 月16日以電子郵件向臺北縣政府警察局
    提出申訴並為前開辯解，及於97年5 月12日向原處分機關提
    出申訴，但並無陳明本件舉發通知單之違規行為人係其本人
    ，遲至原處分機關於97年6 月2 日以車主甲○○為受處分人
    為本件裁決，且由應受送達人甲○○之同居人乙○○當場代
    為簽名收受（然送達證書上誤載為由本人收受，應予更正）
    ，而證人乙○○當場表明駕駛人為其本人乙節，業據證人乙
    ○○陳明在卷（詳見本院卷第18頁），且有原處分機關97年
    5 月19日北監板四字第0972002838號函1 份、原處分之送達
    證書1 紙及該電子郵件2 封（詳見本院卷第7 、9 至12頁）
    附卷足證，則揆諸前揭規定，原處分機關仍對車主甲○○為
    本件裁決，於法並無不合，併予敘明。
四、綜上所述，本件證人乙○○確有於前揭時、地，有「不在規
    定車道上行駛」之違規行為，事證明確。從而，原處分機關
    依道路交通管理處罰條例第45條第13款之規定，裁處罰鍰60
    0 元，其認事用法均無違誤，裁罰亦無不當，本件異議為無
    理由，應予駁回。
據上論斷，應依道路交通管理處罰條例第87條第2 項，道路交通
案件處理辦法第19條，裁定如主文。
中    華    民    國    97    年    9     月    30    日
                  交通法庭法  官  饒金鳳
以上正本證明與原本無誤。
如不服本裁定應於送達後5日內向本院提出抗告狀。
                          書記官  廖貞音
中    華    民    國    97    年    9     月    30    日


司法院資訊處製作；財團法人民間司法改革基金會備份。
